【裁判字號】    95,交聲更,22
【裁判日期】    950630
【裁判案由】    違反道路交通管理處罰條例聲明異議
【裁判全文】
臺灣臺北地方法院交通事件裁定        95年度交聲更字第22號
異議人即
受處分人    甲○○
上列受處分人因違反道路交通管理處罰條例案件，對於台北市交
通事件裁決所中華民國94年12月13日所為之處分（原處分案號：
北市裁二字第裁22-ACV510799號），聲明異議，經本院於95年2
月8日以95年度交聲字第34號裁定駁回受處分人之聲明異議後，
受處分人提起抗告，經台灣高等法院於95年3月31日以95年度交
抗字第226號裁定發回本院更為裁定，本院裁定如下：
    主  文
異議駁回。
    理  由
一、按汽車駕駛人飲用酒類或其他類似物後其吐氣所含酒精濃度
    超過每公升0.25毫克或血液中酒精濃度超過百分之0.05以上
    者，不得駕車，道路交通安全規則第114條第2款定有明文。
    又汽車駕駛人，駕駛汽車經測試檢定有酒精濃度超過規定標
    準者，處新台幣（下同）1萬5千元以上6萬元以下罰鍰，並
    當場移置保管其車輛及吊扣其駕駛執照1年，道路交通管理
    處罰條例第35條第1項第1款亦有明文。所謂汽車，依同條例
    第3條第8款規定，包括機器腳踏車。而領有駕駛執照且未經
    吊註銷之駕駛人，駕駛機器腳踏車經測試檢定有酒精濃度超
    過規定標準即吐氣所含酒精濃度超過每公升0.55毫克以上，
    且於1年內無2次以上此款行為，並在舉發通知單上所載應到
    案日期前到案聽候裁決者，依違反道路交通管理事件統一裁
    罰基準表之規定，處4萬5千元罰鍰，並吊扣其駕駛執照1年
    。
二、本件受處分人甲○○於民國94年10月7日晚間11時17分許，
    駕駛車號AXD-446號重型機車，行經台北市○○○路○段與育
    英街口時，經台北市政府警察局文山第二分局警員攔檢進行
    呼氣酒精濃度測試，發現其呼氣酒精濃度為每公升0.75毫克
    ，超過規定標準，以受處分人有違反前揭道路交通管理處罰
    條例第35條第1項第1款規定之行為掣單舉發。嗣經原處分機
    關於94年12月13日依道路交通管理處罰條例第35條第1項第1
    款及違反道路交通管理事件統一裁罰基準表規定，裁處異議
    人罰鍰4萬5千元，並吊扣駕駛執照1年，受處分人不服，提
    出本件異議。
三、異議意旨略以：
（一）受處分人於94年10月7日晚間11時5分許飲酒後離開工作之
      工地現場，同日23時15分許經警攔檢並立即進行酒測，未
      滿15分鐘，明顯違反「取締酒醉駕車作業指導書」所定施
      測前應先確認受測者已飲酒結束15分鐘以上之規定，其酒
      測結果無證據能力，不得作為證據。
（二）受處分人從事油漆工作，經警取締當日已連續工作15小時
      ，期間吸入之甲苯等工業溶劑有可能造成偽陽性反應而影
      響酒精濃度測試結果，該酒精濃度測試結果自有瑕疵。
（三）依道安講習之「道路交通安全講習教材」第42頁飲酒量計
      算表，受處分人體重80公斤，需飲用啤酒13瓶以上才會達
      到呼氣酒精濃度每公升0.75毫克，但聲請人當天購買的啤
      酒根本未達此數量。
（四）警員指稱酒測前先經受處分人簽名確認無誤再實施酒測卻
      與筆錄記載不符，其採證及筆錄過程不法，不得作為證據
      。
四、經查：
（一）受處分人並不否認於上揭時、地駕駛上開重型機車，經警
      攔檢實施呼氣酒精濃度測試，其結果呼氣酒精濃度達每公
      升0.75毫克等情，且有經受處分人簽名其上之酒精濃度測
      試單在卷可稽，並參以受處分人於警詢自承：確有於94年
      10月7日21時30分許，在台北縣民安街的建築工地與工人
      一起飲用啤酒等語（見本院卷附受處分人94年10月8日警
      詢筆錄），受處分人違規事實已甚明確。
（二）受處分人雖辯稱：其於23時5分飲酒後離開施工現場至同
      時15分酒測、17分開立罰單，期間未滿15分鐘云云；然其
      於警詢時雖供稱：其於94年10月7日21時30分許，與台北
      縣新店市○○街的建築工地內與工人一起喝酒，其大約喝
      了2瓶罐裝台灣啤酒，並於同日之23時5分左右離開等語（
      見同上警詢筆錄），而員警實施酒測之時間固為23時17分
      許，亦有酒精濃度測試單在卷可稽，惟依被告於警詢之供
      述觀之，其僅稱離開上址建築工地之時間係23時5分許，
      並未供述其飲酒結束係23時5分許，是尚難以此遽認被告
      實施酒測時距飲酒未逾15分鐘。而證人即對受處分人實施
      酒精測試之員警沈公正於本院調查時具結證稱：其先依確
      認單內之內容詢問駕駛人飲酒有無超過15分鐘，如果有才
      會讓駕駛人簽確認單，依駕駛人有陳述的事實才會開始實
      施酒測等語（見本院95年6月3日筆錄第2頁），並有記載
      受處分人為執勤警員攔停稽查時，已飲酒結束逾15分鐘以
      上，且無服用含酒精成分之物品（蜂膠、感冒糖漿、漱口
      水等）等情、且經受處分人簽名確認之確認單在卷可憑；
      衡諸證人沈公正係執勤員警，與受處分人素不相識，諒無
      設詞誣攀之理，況交通警員掣單舉發違反道路交通管理處
      罰條例所列之違規事實，本質上為行政處分，係公務員基
      於職務上權力，依法就特定之具體事件所為具有公法上效
      果之單方行政行為，基於公務員為公法上行為具有公信力
      之原則，該行政處分當可被推定為真正，其據以依法處分
      之事實認定亦為真正無誤，且受處分人既未就執勤警員之
      舉發有誤提出相關證據以供調查，本院經查亦無任何證據
      足資證明其有捏造事實違法取締之情事，則執勤警員本其
      維護通秩序、安全職責所為之舉發，自應受到合法、正確
      之推定，證人沈公正之證言應堪採信；足認受處分人實施
      酒精測試當時，已飲酒結束逾15分鐘以上甚明，受處分人
      空言辯稱：飲酒結束至受稽查時，尚未逾15分鐘云云，已
      非可採。
（三）受處分人又辯稱：因從事油漆工作，吸入大量甲苯等工業
      溶劑，且收工前用香蕉水、甲苯等溶濟擦拭手及頭、頸等
      處，會造成偽陽性反應增多而影響酒精濃度測試結果云云
      ，並提出「科學人」網站之網頁列印資料2紙為憑。惟觀
      之該網頁列印資料該相關段落記載略以：「中央警察大學
      鑑識科學系教授、中華民國鑑識科學會秘書長張維敦回答
      ：（前略）呼氣中酒精濃度的檢驗方法可分為三類，第一
      類依物理原理，可分為『紅外線吸收光譜法』與『導電度
      法』。前者是利用酒精會吸收特定波長的紅外線，進行酒
      精的定性與定量分析。此外，為防止存在呼氣中的各種潛
      在干擾物，造成偽陽性增多的量測數值，特別是呼氣中的
      丙酮（breath-aceto ne），…其他潛在干擾物質包括短
      時間內吸入甲苯、汽油、黏膠或丁浣等工業溶劑，紅外線
      光譜儀通常會裝置多片（3- 5片）的濾色鏡將干擾波峰濾
      除。而導電度法是利用氣態酒精吸附在加熱的N型半導體
      感測器上時，會改變其導電度的特性，由增加的導電度量
      可推算出呼氣中的酒精濃度」等語，係在說明依物理原理
      「紅外線吸收光譜法」進行酒精濃度測試之紅外線光譜儀
      ，有相關設計可防止存在呼氣中的各種潛在干擾物質包括
      短時間內吸入甲苯、汽油、黏膠或丁浣等工業溶劑造成偽
      陽性增多之量測數值。受處分人據此辯稱：因工作時吸收
      甲苯等工業溶劑影響呼氣酒精濃度測試結果云云，並非可
      採。
（四）至於受處分人所提出其購買台灣啤酒4瓶之發票1紙，亦難
      憑此認定受處分人飲用酒類之多寡。
（五）綜上，受處分人所辯均非可採，受處分人確有於前揭時、
      地騎乘上開機車，經測試檢定有酒精濃度超過規定標準之
      違規行為，從而，原處分機關依前揭道路交通管理處罰條
      例第35條第1項第1款及違反道路交通管理事件統一裁罰基
      準表之規定，裁處異議人罰鍰4萬5千元，並吊扣駕駛執照
      1年，核無違誤。本件異議為無理由，應予駁回。
據上論斷，應依道路交通案件處理辦法第19條，裁定如主文。
中    華    民    國    95    年    6     月    30    日
                    交通法庭  法  官  蕭清清
以上正本證明與原本無異
如不服本裁定應於送達後5日內向本院提出抗告狀
                              書記官  劉麗英
中    華    民    國    95    年    7     月    3     日


司法院資訊處製作；財團法人民間司法改革基金會備份。
